臺灣屏東地方法院刑事判決
110年度交訴字第119號
公  訴  人  臺灣屏東地方檢察署檢察官
被      告  卞宗儀



上列被告因公共危險案件，經檢察官提起公訴（110年度偵字第5
520號），被告於準備程序中就被訴事實為有罪之陳述，經告知
簡式審判程序之旨，並聽取當事人之意見後，經本院合議庭裁定
由受命法官獨任進行簡式審判程序，判決如下：
    主  文
甲○○成年人故意對少年犯駕駛動力交通工具發生交通事故致人傷
害而逃逸罪，累犯，處有期徒刑捌月。
    事  實
一、甲○○為成年人，並考領有普通重型機車駕駛執照，於民國11
    0年4月7日19時17分許，騎乘車牌號碼000-000號普通重型機
    車（下稱甲車），沿屏東縣屏東市廣東路由西向東方向行駛
    ，行經廣東路與公德一街之無號誌交岔路口，本應注意行經
    無號誌之交岔路口應減速慢行，作隨時停車之準備（起訴書
    誤載為行經無號誌交岔路口時，應注意車前狀況，並隨時採
    取必要之安全措施，應予更正），而依當時天候晴、夜間有
    照明、柏油路面乾燥無缺陷且無障礙物、視距良好，並無不
    能注意之情事，竟疏未注意及此，貿然前行，適有謝〇修（9
    7年5月生，真實姓名年籍詳卷）騎乘腳踏自行車（下稱乙車
    ）沿廣東路由東向西方向行駛至公德一街左轉，亦疏未注意
    轉彎車應讓直行車先行，甲車後車尾遂與乙車前車輪發生碰
    撞，謝〇修因而人、車倒地，受有右手肘、左膝挫擦傷之傷
    害（甲○○涉嫌過失傷害部分因謝〇修撤回告訴業由臺灣屏東
    地方檢察署檢察官為不起訴處分）。甲○○於發生交通事故後
    ，明知其騎乘甲車發生交通事故，致人受傷，且明知謝〇修
    為少年，竟未留在現場處理並採取必要之救護措施，亦未留
    下任何聯絡資料，即基於駕駛動力交通工具發生交通事故致
    人傷害而逃逸之犯意，逕行騎乘甲車離去。嗣經警獲報後調
    閱路口監視器，循線查悉上情。
二、案經謝〇修訴由屏東縣政府警察局屏東分局報告臺灣屏東地
    方檢察署檢察官偵查起訴。
    理  由
一、按行政機關及司法機關所製作必須公開之文書，除前項第3
    款或其他法律特別規定之情形外，亦不得揭露足以識別前項
    兒童及少年身分之資訊，兒童及少年福利與權益保障法第69
    條第2項定有明文。次按兒童及少年福利與權益保障法第69
    條第1項至第3項所定其他足以識別身分之資訊，包括兒童及
    少年照片或影像、聲音、住所、親屬姓名或其關係、就讀學
    校或其班級等個人基本資料，兒童及少年福利與權益保障法
    施行細則第21條亦有明文。查告訴人謝〇修為少年，有個人
    戶籍資料附卷可佐（警卷第26頁），本判決則為司法機關所
    製作必須公開之文書，故依前揭規定，本判決就告訴人之姓
    名及其他足資識別之資訊均不予揭露。
二、上開犯罪事實，業據被告甲○○於警詢、偵查、本院準備程序
    及審理中均坦承不諱，核與證人即告訴人謝〇修於警詢、偵
    查、證人即目擊者鄔茗絃於警詢中之證述內容互有相符，復
    有員警職務報告、事故現場圖、道路交通事故調查報告表（
    一）、（二）、疑似道路交通事故肇事逃逸追查表、寶建醫
    療社團法人寶建醫院診斷證明書、車號查詢機車車籍資料、
    證號查詢機車駕駛人資料、蒐證照片、路口監視器畫面擷圖
    、交通部公路總局高雄區監理所屏澎區車輛行車事故鑑定會
    屏澎區0000000案鑑定意見書等件在卷足憑，足認被告之任
    意性自白與事實相符，堪為論罪科刑之依據，本件事證明確
    ，被告犯行堪以認定，應依法論科。
三、論罪科刑：
  ㈠按行為後法律有變更者，適用行為時之法律。但行為後之法
    律有利於行為人者，適用最有利於行為人之法律，刑法第2
    條第1項定有明文。查被告行為後，刑法第185條之4於110年
    5月28日經修正公布，並自同年月30日起生效施行。修正前
    刑法第185條之4規定：「駕駛動力交通工具肇事，致人死傷
    而逃逸者，處1年以上7年以下有期徒刑」，修正後則規定：
    「駕駛動力交通工具發生交通事故，致人傷害而逃逸者，處
    6月以上5年以下有期徒刑；致人於死或重傷而逃逸者，處1
    年以上7年以下有期徒刑。犯前項之罪，駕駛人於發生交通
    事故致人死傷係無過失者，減輕或免除其刑」。經新舊法比
    較結果，於駕駛動力交通工具發生交通事故，致人傷害而逃
    逸，且駕駛人於發生交通事故係有過失之情形，修正後規定
    降低有期徒刑之上限及下限，較有利於被告，依刑法第2條
    第1項但書，應適用修正後規定。
  ㈡按兒童及少年福利與權益保障法第112條第1項前段有關對兒童及少年犯罪之加重，係對被害人為兒童或少年之特殊要件予以加重處罰，乃就犯罪類型變更之個別犯罪行為予以加重，屬刑法分則加重之性質而成為另一獨立之罪名（最高法院110年度台上字第3782號判決意旨參照）。查被告為成年人，告訴人為少年，被告亦具有對少年犯罪之故意，有兒童及少年福利與權益保障法第112條第1項前段之適用。
  ㈢核被告所為，係犯兒童及少年福利與權益保障法第112條第1
    項前段、刑法第185條之4第1項前段之成年人故意對少年犯
    駕駛動力交通工具發生交通事故致人傷害而逃逸罪。
  ㈣按司法院釋字第775號解釋意旨，係指符合刑法第47條第1項
    累犯規定要件者，法院仍應依個案情節，具體審酌其犯罪之
    一切情狀暨所應負擔之罪責，倘原應量處最低法定刑，於不
    符合刑法第59條所定要件之情形，若仍依累犯規定加重其最
    低本刑，致行為人被量處超過其所犯之罪之法定最低本刑，
    將使其所承受之刑罰超逾其所應負擔之罪責，而違背憲法比
    例及罪刑相當原則者，法院應裁量是否依該規定加重其最低
    本刑；亦即僅在行為人應量處最低本刑，否則即生罪責不相
    當而有過苛情形者，始得裁量不予加重，否則即非上開解釋
    意旨所指應裁量審酌之範圍，法院仍應回歸刑法第47條第1
    項之累犯規定，於加重本刑至2分之1範圍內宣告其刑（最高
    法院109年度台上字第5669號判決意旨參照）。查被告前因
    施用毒品案件，經本院以108年度簡字第1389號判決判處有
    期徒刑6月確定，於109年1月13日易科罰金執行完畢，有臺
    灣高等法院被告前案紀錄表在卷可佐（本院卷第21頁），其
    於有期徒刑執行完畢後5年內，故意再犯本件有期徒刑以上
    之罪，為累犯，依前揭說明，因本案並無「應量處最低本刑
    ，否則即生罪責不相當而有過苛情形」（詳後述量刑說明）
    ，故應依刑法第47條第1項規定加重其刑。
  ㈤被告前述犯行應依兒童及少年福利與權益保障法第112條第1項前段規定加重其刑，並依法遞加之。
  ㈥爰審酌被告駕駛動力交通工具發生交通事故後，明知告訴人
    受有傷害，竟逕自離開現場，罔顧告訴人之生命身體安全，
    所為實有不該。惟念其始終坦承犯行之態度，且已與告訴人
    之法定代理人達成調解並履行完畢，有屏東縣屏東市調解委
    員會調解書、聲請撤回告訴狀附卷可稽（偵卷第22至23頁）
    ；兼衡告訴人所受傷勢程度、被告之犯罪動機、情節、智識
    程度與生活狀況等一切情狀（本院卷第78頁），量處如主文
    所示之刑。
據上論斷，應依刑事訴訟法第273條之1第1項、第299條第1項前
段，兒童及少年福利與權益保障法第112條第1項前段，刑法第2
條第1項但書、第185條之4第1項前段、第47條第1項，判決如主
文。
本案經檢察官魏豪勇、鄭存慈提起公訴，檢察官王光傑到庭執行
職務。
中　　華　　民　　國　　111 　年　　2 　　月　　24　　日
                  刑事第三庭    法  官  楊子龍
以上正本證明與原本無異。
如不服本判決應於收受判決後20日內向本院提出上訴書狀，並應
敘述具體理由；其未敘述上訴理由者，應於上訴期間屆滿後20日
內向本院補提理由書（均須按他造當事人之人數附繕本）「切勿
逕送上級法院」。　　　　　　　　　
中　　華　　民　　國　　111 　年　　2 　　月　　24　　日
                                書記官  邱鴻善
附錄論罪科刑法條：
刑法第185條之4
駕駛動力交通工具發生交通事故，致人傷害而逃逸者，處六月以
上五年以下有期徒刑；致人於死或重傷而逃逸者，處一年以上七
年以下有期徒刑。
犯前項之罪，駕駛人於發生交通事故致人死傷係無過失者，減輕
或免除其刑。